【裁判字號】    95,簡上,87
【裁判日期】    951226
【裁判案由】    給付票款
【裁判全文】
臺灣士林地方法院民事判決              95年度簡上字第87號
上  訴  人  乙○○○
訴訟代理人  甲○○
被上訴人    丁○○
上列當事人間請求給付票款事件，上訴人對於中華民國95年5月
17日本院內湖簡易庭95年度湖簡字第279號第一審判決提起上訴
，本院於95年12月12日言詞辯論終結，判決如下：
    主  文
上訴駁回。
第二審訴訟費用由上訴人負擔。
    事實及理由
一、本件被上訴人主張：其執有上訴人所簽發、經訴外人林雅川
    背書交付、面額新台幣（下同）45萬元、發票日94年3月18
    日、付款人合作金庫汐止分行、帳號000000000號、票號000
    0000號之支票乙紙（下稱系爭支票），屆期先後於94年3月
    18日、94年6月9日提示均不獲付款，爰依票據法律關係提起
    本訴，聲明求為判決命上訴人給付票款45萬元，及自94年6
    月9日起至清償日止，按年息百分之5.5計算之利息。
二、上訴人則以：系爭支票係簽發交付予訴外人林雅川，以支付
    工程款，林雅川並未依約完工，且系爭支票應為訴外人丙○○所持有，退票後係丙○○出面催討票款，且潑漆威脅，被
    上訴人應係退票後，丙○○所找討債公司之人頭，其取得系
    爭支票出於惡意，且無對價關係，不得請求票款等語，資為
    抗辯。
三、原審對於被上訴人之請求，判決其全部勝訴，並依職權為假
    執行之宣告，上訴人全部聲明不服，求為廢棄原判決，並駁
    回被上訴人在第一審之訴；被上訴人則聲明求為判決駁回上
    訴。
四、本件不爭執事項：
  (一)被上訴人持有上訴人所簽發、經受款人林雅川背書，面額45
    萬元、發票日94年3月18日、付款人合作金庫汐止分行、帳
    號000000000號、票號0000000號之支票乙紙（即系爭支票）
    ，經提示不獲付款。
  (二)上訴人係為給付林雅川工程款，乃簽發交付系爭支票予林雅
    川，嗣林雅川未依約完成工程。
  (三)系爭支票屆期後，曾經94年3 月18日、94年6 月9 日二次提
    示，提示人均為被上訴人。
    以上事實，有被上訴人提出之支票及退票理由單可憑，並有
    汐止市農會95年10月3日北縣汐農信字第0950004111號函存
    卷足參，且為兩造所不爭執，堪以認定。
四、得心證之理由：
    本件被上訴人請求簽發系爭支票之上訴人給付票款暨自第2
    次提示日起算之遲延利息，上訴人則以前揭情詞置辯，是本
    件所應審究之爭點應在於：被上訴人是否惡意取得系爭支票
    ？是否無對價取得系爭支票？上訴人得否以其與林雅川間之
    事由對抗被上訴人？茲分別析述如下：
  (一)被上訴人是否惡意或無對價取得系爭支票？
  1.上訴人雖抗辯系爭支票應為訴外人丙○○所持有，被上訴人
    應係退票後，丙○○所找之人頭，其取得系爭支票出於惡意
    且無對價云云。惟被上訴人否認其係惡意、無對價取得系爭
    支票，並主張：係林雅川向伊借錢而背書轉讓給伊，丙○○
    是朋友，林雅川向伊借錢時是和丙○○一起來，伊不認識發
    票人等情。經核：關於被上訴人取得系爭支票之緣由，證人
    丙○○到庭結證：「認識（林雅川），他是作建築，有時有
    客票會請我幫他調現。」、「（林雅川與被上訴人）有認識
    ，只有見過幾次面，但不熟，他們兩人之認識是經由我才認
    識。」、「有看過（指系爭支票），在94年3 月8 日林雅川
    有退我1 張票，金額和這張相同，林雅川帶我到發票人家裡
    即乙○○○家，才換這張票，是乙○○○給林雅川的，後來
    我跟林雅川說你有退過票，我不再收你的票，後來我說我急
    需現金，我就介紹林雅川去找丁○○跟他調現，林雅川借到
    錢再給我現金。約在3 月10日我叫林雅川去找丁○○，我也
    有一齊去，因丁○○是作房屋仲介，我們到他公司去找他，
    我跟丁○○說看我的面子，幫林雅川調一下，後來好像隔1
    天才去拿錢，拿錢的時候，我沒有和林雅川一齊去，但我有
    打電話和丁○○連絡，請他將錢直接拿給林雅川，林雅川當
    天就將錢拿給我，是現金。」等語，核與被上訴人主張之情
    形大致相符。且系爭支票屆期後，先後於94年3 月18日、同
    年6 月9 日提示者均為上訴人，亦經受託提示之汐止市農會
    函復在卷，業如前述，是則上訴人主張被上訴人係退票後始
    取得系爭支票乙節，顯不足採。至於上訴人另主張退票後係
    由丙○○出面催討票款、潑漆威脅云云，並提出對話之錄音
    光碟1 片及譯文1 份為證，惟由上訴人所提出錄音譯文內容
    所示，丙○○經上訴人質問，係否認有教唆他人前往上訴人
    住處潑灑油漆之情，其並催促上訴人儘快處理票據債務之問
    題，而證人丙○○並證稱：「（退票）是經丁○○告訴我，
    是3 月19日，我就去找林雅川，他說我去拿，意思就是說向
    票主拿，然後林雅川就一直拖，後來我就直接去找發票人，
    發票人說是開給林雅川，他不願意負責。…本來林雅川還找
    得到人，約在1 年前就找不到人。」、「因為當初是我介紹
    丁○○去幫林雅川調現，所以在道義上我應該幫忙處理，所
    以我才會去找發票人。」等語。衡以丙○○既引介林雅川持
    票向被上訴人借款，且林雅川借得之款項係用以償還丙○○
    ，則由認識上訴人之丙○○出面代為催促還款，亦屬人情之
    常，自無從憑此推論丙○○始為持票之票據權利人及被上訴
    人係惡意或無對價取得系爭支票，上訴人此部分抗辯均屬臆
    測之詞，尚無足取。被上訴人主張林雅川向其借錢而背書轉
    讓系爭支票等情，應堪信實。
  2.按「以惡意或有重大過失取得票據者，不得享有票據上之權
    利。」「無對價或以不相當之對價取得票據者，不得享有優
    於其前手之權利。」票據法第14條第1項、第2項定有明文。
    該條第1項所謂以惡意取得票據者，不得享有票據上之權利
    ，係指從無權處分人之手，受讓票據，於受讓當時有惡意之
    情形而言，如從有正當處分權人之手，受讓票據，係出於惡
    意時，亦僅生票據法第13條但書所規定，票據債務人得以自
    己與發票人或執票人之前手間所存人的抗辯之事由對抗執票
    人而已，尚不生執票人不得享有票據上權利之問題。又，票
    據行為，為不要因行為，執票人不負證明關於給付之原因之
    責任，如票據債務人主張執票人取得票據出於惡意或詐欺時
    ，則應由該債務人負舉證之責。最高法院67年台上字第1862
    號、64年台上字第1540號判例分別揭有上旨，足資參酌。再
    ，該條第2 項所謂無對價或以不相當之對價取得票據者，不
    得享有優於其前手之權利，亦指無對價或以不相當之對價自
    無票據權利人之手取得其票據者而言。如前所述，系爭支票
    乃上訴人簽發交付予林雅川，以支付其工程款，顯然林雅川
    為合法之持票人，已取得票據權利，而得處分背書轉讓他人
    ，其非屬無票據權利人甚明，本件自無票據法第14條之適用
    。況且，上訴人亦未能舉證證明被上訴人係惡意或無對價取
    得系爭支票，亦如前述，其抗辯被上訴人不得享有票據權利
    ，自非可採。
  (二)上訴人得否以其與林雅川間之事由對抗被上訴人？
    再按，「在票據上簽名者，依票上所載文義負責。」、「票
    據債務人不得以自己與發票人或執票人之前手間所存抗辯之
    事由對抗執票人。但執票人取得票據出於惡意者，不在此限
    。」票據法第5 條第1 項、第13條亦有明文。而票據法第13
    條但書所謂執票人取得票據出於惡意，係以執票人取得票據
    時為準，決定其是否惡意，並應由票據債務人就此負舉證責
    任（最高法院72年台上字第1612號判決參考）。本件被上訴
    人係經林雅川背書轉讓而取得系爭支票，業如前述，上訴人
    又未能舉證證明被上訴人取得系爭支票時係出於惡意，亦即
    其知悉上訴人與林雅川間之工程糾紛，自不得以其與被上訴
    人之前手即林雅川間之抗辯事由，對抗善意執票之被上訴人
    。是上訴人以林雅川未依約完工乙情，亦不得執為拒絕給付
    本件票款之正當理由，上訴人此部份抗辯，亦無足取。
五、按，發票人應照支票文義擔保支票之支付；執票人向支票債
    務人行使追索權時，得請求自為付款提示日起之利息，如無
    約定利率，依年利6釐計算，票據法第126條、第133條分別
    定有明文。被上訴人執有上訴人所簽發之系爭支票，經提示
    不獲付款，上訴人之抗辯不足憑採等情，已如前述，從而，
    被上訴人本於票據關係，請求上訴人給付票款45萬元，及自
    94年6月9日（即提示日）起至清償日止，按年息百分之5.5
    計算之利息，為有理由，應予准許。原審為被上訴人勝訴之
    判決，並依職權為假執行之宣告，核無不合。上訴意旨指摘
    原判決不當，求予廢棄改判，為無理由，應予駁回其上訴。
六、本件事證已臻明確，兩造其餘攻擊、防禦方法經審酌後，認
    與判決結果不生影響，爰無逐一論述之必要，附此敘明。
七、據上論結，本件上訴為無理由，依民事訴訟法第436 條之1
    第3項 、第449 條第1 項、第78條判決如主文。
中    華    民    國    95    年    12    月    26    日
                  民事第二庭  審判長法  官  陳介源
                                    法  官  方彬彬
                                    法  官  施月燿
以上正本證明與原本無異。
本判決不得上訴。
中    華    民    國    95    年    12    月    28    日
                                    書記官  韓金發


司法院資訊處製作；財團法人民間司法改革基金會備份。
